臺灣臺中地方法院刑事判決　　　　　　　　　　　　　九十四年度訴字第五六號
　　公　訴　人　臺灣臺中地方法院檢察署檢察官
　　被　　　告　丙○○○
　　選任辯護人　張富慶律師
　　　　　　　　常照倫律師
　　　　　　　　馮鉦喻律師
右列被告因偽造文書等案件，經檢察官提起公訴（九十二年度偵字第九○七七號）後
，被告於審理程序中就被訴事實為有罪之陳述，檢察官復於審理程序當庭言詞聲請改
依協商程序而為判決，本院裁定進行認罪協商程序，判決如左：
    主  文
丙○○○共同連續意圖為自己不法之所有，以詐術使人將本人之物交付，處有期徒刑
伍月，如易科罰金，以參佰元折算壹日。緩刑貳年。
    事實及理由
一、丙○○○係設於臺中市○○路○段五五三號「聯強資訊社電腦公司」之負責人，
    熊珮茹（另經臺灣臺中地方法院檢察署檢察官以九十三年度偵緝字第九六八號移
    由臺灣高等法院臺中分院併案審理）係設於臺中市○○區○○路四段七六號一樓
    「五伏實業有限公司」之負責人、簡同春（由臺灣臺中地方法院檢察署檢察官另
    案偵結）則係設於臺中市○區○○路二○三號「葳華企業股份有限公司」之負責
    人，陳立偉（經本院於民國九十四年二月二十三日以九十三年度易字第二○九三
    號判處有期徒刑五月在案）則係設於臺中市○○路○段一之十八號七樓「群祥行
    銷顧問有限公司」（以下簡稱群祥公司，實際辦公室地址：臺中市○○區○○路
    四段二六七號）之負責人，並由李樹旺及真實姓名年籍均不詳之成年男子「甲○○」負責群祥公司人才召募之事宜，其等共同基於行使業務上登載不實文書、意
    圖為自己不法所有及以乘他人急迫貸以金錢，而取得與原本顯不相當之重利之概
    括犯意聯絡，由熊珮茹、簡同春提供其店內之中國信託商業銀行刷卡機予丙○○○，丙○○○則以該刷卡機為工具，用「假消費、真貸款」（即刷卡借錢）方式
    之詐術，而與各該不特定顧客就詐欺取財、行使業務登載不實文書部分基於犯意
    之聯絡與行為之分擔，由因陳立偉於九十一年十一月間，在報紙上刊登應徵小額
    信貸助理工作之求職廣告，待有應徵者上門，即由陳立偉、李樹旺、「甲○○」
    分別向之詐稱若欲成為公司員工，須繳保證金；蔡詠宇（即丁○○，以下稱蔡詠
    宇）、乙○○分別於九十一年十一月七日、同年十一月十二日至群祥公司求職時
    ，各經李樹旺、甲○○要求繳保證金新台幣（下同）二萬元、一萬二千元，並表
    示作滿一個月才退還，蔡詠宇因未帶現金，遂由甲○○及真實姓名、年籍不詳綽
    號「阿姐」女子分別於九十一年十一月七日、同年月十二日帶同丁○○、乙○○
    至丙○○○所設聯強資訊社電腦公司利用信用卡以刷卡借現金方式消費，由丙○○○以「葳華企業有限公司」、「熊的店」（五伏實業有限公司）等名義業務上
    登載不實之簽帳單，並由貸款之蔡詠宇、乙○○簽名，使蔡詠宇消費二筆（一筆
    九千四百八十元、一筆一萬三千二百七十二元）、乙○○消費一筆一萬二千元後
    ，退款給蔡詠宇二萬一千元、退款給乙○○一萬元，蔡詠宇及乙○○再交給陳立
    偉，丙○○○連續詐取蔡詠宇、乙○○所虛偽刷卡之簽帳金額，扣除前已實際給
    付金額而所得之差額，即作為丙○○○貸款給蔡詠宇、乙○○自貸款日至每月向
    上述信用卡中心申請到之利息，其利率如以平均一月作為其貸放期間計算，高達
    年利率百分之六十一、百分之一百九十六，而以此方式牟得重利，其計算式如下
    ：蔡詠宇部分：00000－00000＝１７５２（刷卡二萬二千七百五十
    二元扣除實際貸款二萬一千元所得之差額)１７５２－（２２７５２×３％手續
    費＝６８３小數點以下四捨五入）＝１０６９元（實得之利息）１０６９÷２１
    ０００×１２＝６１％；乙○○部分：00000－00000＝２０００（
    刷卡一萬二千元扣除實際貸款一萬元所得之差額）２０００－（１２０００×３
    ％手續費＝３６０小數點以下四捨五入）＝１６４０元（實得之利息）１６４０
    ÷１００００×１２＝１９６％。事後再持蔡詠宇、乙○○之刷卡資料按月向申
    請簽約之中國信託商業銀行信用卡中心申請付款，資以行使，而詐取蔡詠宇、乙○○虛所偽刷卡之簽帳金額，扣除前已實際給付金額而所得之差額，即作為丙○○○貸款給不特定顧客自貸款日至每月向中國信託商業銀行信用卡中心申請到之
    利息，因而侵害中國信託商業銀行對於帳務管理之正確性。詎陳立偉於得款後向
    蔡詠宇及乙○○表示公司要搬家，請先回家等候通知，隨後即將公司搬遷一空之
    方式對蔡詠宇、乙○○詐欺，而於九十一年十一月十六日，蔡詠宇、乙○○依約
    回到天津路前址公司處，欲等候帶往新辦公處所上班時，始發現陳立偉、李樹旺
    、甲○○三人已將群祥公司辦公室搬遷一空，蔡詠宇、乙○○而知上情。
二、案經臺中市警察局第六分局報告臺灣臺中地方法院檢察署檢察官偵查後提起公訴
    ，復經檢察官聲請改依協商程序而為判決。
三、理  由
（一）證據：
  １、被告丙○○○於本院審理時之自白及認罪之陳述。
  ２、證人即共犯熊珮茹、蔡詠宇、乙○○分別於警詢、偵查及本院審理時所為之證
      述。
  ３、共犯簡春同葳華企業有限公司之收據、簽帳單各一紙、共犯熊珮茹五伏實業有
      限公司收據及「熊的店」簽帳單各一紙、蔡詠宇繳付信用刷卡消費款項之郵政
      劃撥儲金存款收據五紙、財團法人金融聯合徵信中心－五伏實業有限公司、葳
      華企業有限公司、財政部臺灣省中區國稅局營業人銷售額與稅額申報書、臺中
      市營業人銷售額與稅額申報書各一份、乙○○假消費之收據三紙、中國信託商
      業銀行特約商店合約書二份等資料附卷可資佐證。
（二）核被告丙○○○所為係犯刑法第二百十六條、第二百十五條之行使業務登載不
      實文書罪（其業務登載不實後復持以行使該文書，業務登載不實之低度行為為
      高度之行使行為所吸收，不另論罪；公訴意旨認應依刑法第二百十六條、第二
      百十條之行使偽造私文書罪處斷，尚有未洽，惟其基本事實同一，本院自應予
      以審理，爰依法變更起訴法條）、第三百三十九條第一項詐欺取財罪、第三百
      四十四條重利罪。被告丙○○○與熊珮茹、簡同春、陳立偉、李樹旺、真實姓
      名年籍均不詳之成年男子「甲○○」間，就上開三罪名，有犯意聯絡及行為分
      擔，為共同正犯。又被告丙○○○、熊珮茹、簡同春、陳立偉、李樹旺、真實
      姓名年籍均不詳之成年男子「甲○○」、蔡詠宇、乙○○就上開詐欺取財、行
      使業務登載不實文書，有犯意之聯絡及行為之分擔，均為共同正犯。被告丙○○○先後二次所犯業務登載不實文書罪、詐欺取財罪及重利罪，各均時間緊接
      ，方法相同，且各觸犯構成要件相同之罪，分別係基於概括犯意為之，各依連
      續犯之規定，論以一罪，並各依法加重其刑。被告所犯前開三罪間，有方法目
      的之牽連關係，依刑法第五十五條後段之規定，應從較重之詐欺取財罪處斷。
四、本件經檢察官與被告於審判外達成協商之合意且被告已認罪，其合意內容為：
（一）被告丙○○○願受科刑範圍為有期徒刑伍月，如易科罰金以參佰元折算壹日。
      緩刑貳年（被告丙○○○前未曾受有期徒刑以上刑之宣告，有臺灣臺中地方法
      院檢察署刑案資料查註紀錄表及臺灣高等法院被告全國前案紀錄表各乙紙在卷
      可參，其係初犯，犯後終能坦承犯行，態度良好，頗有悔意，其經此偵審教訓
      ，當益知戒慎而無再犯之虞，經協商合意認前之宣告刑，以暫不執行為適當，
      同意予以緩刑二年，以勵自新）。
（二）被告願於九十四年五月三十日前給付中華民國紅十字會臺灣省臺中縣支會肆萬
      元。
（三）經查，上開協商合意並無刑事訴訟法第四百五十五條之四第一項所列情形之一
      ，檢察官聲請改依協商程序而為判決，本院爰不經言詞辯論，於協商合意範圍
      內為協商判決，合予敘明。
五、應適用之法條：刑事訴訟法第四百五十五條之四第二項、第四百五十五條之八、
    第四百五十五條之十一第二項、第四百五十四條、刑法第二十八條、第三十一條
    、第五十六條、第二百十五條、第二百十六條、第三百三十九條第一項、第三百
    四十四條、第五十五條、第四十一條第一項前段、第七十四條第一款、罰金罰鍰
    提高標準條例第一條前段、第二條。
六、附記事項：被告願給付中華民國紅十字會臺灣省臺中縣支會肆萬元，並業於九十
    四年五月二十五日給付完畢，此有郵政劃撥儲金存款收據一紙在卷可佐。
七、協商判決除有刑事訴訟法第四百五十四條之四第一項第一款於本訊問程序終結前
    ，被告撤銷協商合意或檢察官撤回協商聲請者；第二款被告協商之意思非出於自
    由意志者；第四款被告所犯之罪非第四百五十五條之二第一項所定得以協商判決
    者；第六款被告有其他較重之裁判上一罪之犯罪事實者；第七款法院認應諭知免
    刑或免訴、不受理者情形之一，及違反同條第二項「法院應於協商合意範圍內為
    判決；法院為協商判決所科之刑，以宣告緩刑或二年以下有期徒刑、拘役或罰金
    為限」之規定者外，不得上訴。
八、如有上開可得上訴之情形，而不服本件判決，得自收受判決送達之日起十日內，
    向本院提出上訴書狀，上訴於第二審法院。
中      華      民      國    九十四    年      六      月      二十八  日
                                 臺灣臺中地方法院刑事第十二庭
                                     審判長法  官  王  鏗  普
                                           法  官  莊  深  淵
                                           法  官 劉  兆  菊
右正本證明與原本無異。
                                           書記官
中      華      民      國    九十四    年      六      月      二十八  日
附錄本案論罪科刑法條全文：
刑法第二百十五條（業務上文書登載不實罪）
從事業務之人，明知為不實之事項，而登載於其業務上作成之文書，足以生損害於公
眾或他人者，處三年以下有期徒刑、拘役或五百元以下罰金。
刑法第三百三十九條（普通詐欺罪）
意圖為自己或第三人不法之所有，以詐術使人將本人或第三人之物交付者，處五年以
下有期徒刑、拘役或科或併科一千元以下罰金。
以前項方法得財產上不法之利益或使第三人得之者，亦同。
前二項之未遂犯罰之。
刑法第三百四十四條（重利罪）
乘他人急迫、輕率或無經驗貸以金錢或其他物品，而取得與原本顯不相當之重利者，
處一年以下有期徒刑、拘役或科或併科一千元以下罰金。
